【裁判字號】    94,上訴,3092
【裁判日期】    951229
【裁判案由】    搶奪等
【裁判全文】
臺灣高等法院刑事判決                94年度上訴字第3092號
上  訴  人  臺灣臺北地方法院檢察署檢察官
被      告  乙○○
上列上訴人因被告搶奪等案件，不服臺灣臺北地方法院94年訴字
第459號，中華民國94年8月19日判決（起訴案號：臺灣臺北地方
法院檢察署94年偵字第4014號），提起上訴，本院判決如下：
    主  文
原判決撤銷。
乙○○共同連續以加害身體、財產之事，恐嚇他人致生危害於安
全，處有期徒刑參月。又共同意圖為自己不法之所有，而搶奪他
人之動產，處有期徒刑玖月。應執行有期徒刑拾月。
    事  實
一、乙○○於民國93年5月11日凌晨許，至位於台北市○○區○
    ○街32巷8號之「三十二街ＰＵＢ」飲酒，因其之前尚欠該
    店酒款而遭催討，竟心生不滿，基於恐嚇他人致生危害安全
    之概括犯意，先以加害財產之事，向「三十二街ＰＵＢ」負
    責人甲○○出言恫稱：「店別想再開了。」，致生危害甲○
    ○財產之安全，旋即負氣離去；又於隔日（即93年5月12日
    ）凌晨，率姓名年籍不詳之成年男子數名，共同基於犯意聯
    絡，一同至「三十二街ＰＵＢ」，由一田姓男子以酒瓶毆打
    甲○○，使其受有頭部外傷合併右額顏面裂傷及左側頭皮裂
    傷之傷害，另由數名男子持店中椅子搗毀店中裝潢及酒瓶（
    傷害及毀損部分均未具告訴），復由一綽號「樹仔」之同伴
    ，持玩具手槍向店內射擊一槍（是否為槍砲彈藥刀械管制條
    例列管之槍彈，檢察官另行命警追查），以恐嚇甲○○，並
    揚言：「店別想再開了。」致生危害甲○○人身及財產之安
    全；而因「三十二街ＰＵＢ」店中裝有監視錄影設備，足以
    將乙○○等人之犯行過程紀錄以為刑事證據，乙○○及同行
    之數名姓名年籍不詳之成年男子竟共同意圖為自己不法所有
    ，趁店中人員及甲○○未及反應之際，搶奪店中之監視錄影
    帶二捲後揚長離去，經警循線查獲上情。
二、案經台北市政府警察局大安分局報請臺灣台北地方法院檢察
    署檢察官偵查起訴。
    理  由
一、訊據被告乙○○固不否認93年5月12日凌晨曾至「三十二街
    ＰＵＢ」消費，並且與甲○○發生爭執，惟否認有恐嚇甲○
    ○及搶奪店內監視錄影帶之犯行，辯稱：我沒有恐嚇甲○○
    ，也沒有搶他店裡的監視錄影帶，我當時所說的店不要開了
    是指我與甲○○將來要合作的新店不要開了，並不是在恐嚇
    甲○○等語。經查：
  (一)被告乙○○於警詢時供稱：「（問：是否曾於93年5月12日
    凌晨3時許率眾前往被害人甲○○開設之三十二街ＰＵＢ開
    槍示威，砸店，並以酒瓶等器械毆傷甲○○？）當日我確實
    夥同三名友人前往甲○○的店內，將他毆傷並以店內的椅子
    ，砸毀店內櫃檯上陳列之洋酒等設備，此外，當時我係持2
    把填充瓦斯汽瓶的玩具手槍，對店內天花板開了一槍，嚇一
    嚇甲○○。」、「（因何事率眾前往砸店及毆傷被害人？）
    在案發前一日，也就是93年5月11日晚間，我夥同二名友人
    去捧場，當時我叫店裡小妹開酒，而該名小妹就在我和我的
    友人面前告訴我說：甲○○要我把前帳清了再開酒。因此讓
    我覺得沒面子，而我又叫小妹叫甲○○過來講清楚。當時他
    又裝醉不理我，所以當時我就離去。並於隔日（12日）夥同
    三名友人前往砸店」、「（是否於砸店及傷人後，將店內的
    監視錄影帶取走？）我當時確實在要離開時，將其店內之兩
    捲錄影帶取走丟棄，不過錄影帶是我的朋友奪出來的，我就
    叫他丟掉」等語云云（見94年偵字第4014號卷第5、6頁），
    嗣被告乙○○於檢察官偵查中亦為相同之供述（見94年偵字
    第4014號卷第122-123頁），且被告乙○○對於上揭供述之
    任意性並無爭執（見原審94年6月11日準備程序筆錄及94 年
    8月10日審判筆錄），足資認定被告乙○○自承渠於93年5月
    12日夥同友人前往被害人甲○○所經營之三十二街ＰＵＢ，
    毀損店內陳列物品、開槍恐嚇被害人、毆傷被害人，使被害
    人心生畏怖，及奪走錄影帶之事實。
  (二)而證人即被害人甲○○亦於原審證述：我是三十二街ＰＵＢ
    的負責人，被告常常到我店內消費，總共積欠二筆消費款項
    ，金額差不多6千到7千元。93年5月11日凌晨店裡的服務生
    跟他要上一筆的款項，被告向我說店不要開了，當時我想被
    告可能是喝醉所說的氣話，但是我心理還是毛毛的，怕店會
    真的關掉。隔天，被告帶了四、五個人去我的店裡，把我店
    裡的酒及桌椅全部砸爛，砸店的時候說他知道我沒有什麼背
    景，說他已經查過我了，並叫我店不要開了，也打傷我的頭
    ，還從外套拿出手槍對天花板開槍，並跟店內的服務生說，
    我知道你們店內有錄影，乖乖把錄影帶交出來，服務生不理
    他，就進入吧檯自己拿走監視錄影帶，店內小姐說是被告拿
    的。這事件之後，三十二街ＰＵＢ就結束營業了，不想在從
    事這個行業，服務生也離職（見原審94年6月29日審判筆錄
    ）。核與上揭被告乙○○於警詢、檢訊、原審中所為陳述相
    符，該證詞已明確指出被告乙○○於93年5月11日凌晨恐嚇
    被害人，及93年5月12日帶4、5個人至被害人店裡，恐嚇被
    害人，使被害人心生畏怖，致生危害於安全，及搶奪監視錄
    影帶之事實。
  (三)另被告乙○○嗣於原審暨本院審理時辯稱：伊與被害人甲○
    ○是因合夥開店問題引起糾紛，聲請傳喚李浩然、林俊宏、
    以及王柯訓以證明被告乙○○與被害人甲○○確有欲合夥開
    店之事實一節（見原審卷第92頁、本院卷第28頁）。其中李
    浩然於原審時已到庭陳述，然其陳述多以：「我沒有看到」
    、「沒有印象」、「我不知道吵什麼，但好像是開店的事情
    」云云（見原審卷第89-90頁），並無法以其供述具體認定
    被告乙○○所辯之事實。又查，被告乙○○確於93年5月11
    日凌晨因與被害人發生爭執，而出言恐嚇被害人甲○○：「
    店別想再開了。」，致生被害人財產之危害，復於隔日（93
    年5月12日）夥同4、5個人至被害人店裡，毆打被害人甲○
    ○、持店中椅子搗毀被害人經營之「三十二街ＰＵＢ」店中
    裝潢及酒瓶，並出言恫嚇被害人：「店別想再開了。」，已
    如前述。足認被告乙○○恐嚇被害人「店別想再開了」的「
    店」係指被害人甲○○所經營之「三十二街ＰＵＢ」，方以
    毆傷被害人、搗毀該店之裝潢及酒瓶，令該店無法正常經營
    ，使被害人心生畏怖，致生危害於安全。是故，被告乙○○
    於審判中所辯之詞，顯係嗣後為脫罪之詞，實不足採。縱被
    告乙○○與被害人甲○○確有欲合夥開店之情事，然並不影
    響被告乙○○於93年5月11日、12日前後二次出言恫嚇被害
    人，及毆傷被害人、搗毀該店（即三十二街ＰＵＢ）之事實
    ，故被告聲請傳喚林俊宏、王柯訓之所請，核無必要，併予
    敘明。
  (四)按刑事訴訟法第159條之4第2款規定：「除顯有不可信之情
    況外，從事業務之人於業務上或通常業務過程所須製作之紀
    錄文書、證明文書，亦得為證據」，其所謂「通常業務過程
    所須製作之紀錄文書、證明文書」，係指乃通常業務過程不
    間斷、有規律而準確之記載，且有其他業務人員（如會計人
    員或記帳人員等）校對其正確性，無預見日後可能會被提供
    作為證據之偽造動機之例行性業務文書（見該條款立法理由
    參照）。本件馬偕紀念醫院所出具甲○○受有頭部外傷合併
    右額顏面裂傷及左側頭皮裂傷，於93年5月12日急診就醫治
    療縫合之診斷證明書（見94年偵字第4014號卷第20頁）為負
    責為被害人甲○○診斷傷勢之醫師，依其所見所為之證明文
    書，核其本質，乃為被告以外之人於審判外之書面陳述，依
    刑事訴訟法第159條第1項之規定，不具證據能力；且該診斷
    書性質上雖為從事業務之人於業務上所製作之證明文書，但
    既為針對本件個案作成，即與刑事訴訟法第159條之4第2款
    所稱「通常業務過程所須製作之紀錄文書、證明文書」有間
    ，非得成為傳聞例外之業務文書，而不能依此規定取得證據
    能力。然刑事訴訟法第159條之5第1項規定：「被告以外之
    人於審判外之陳述，雖不符前四條之規定，而經當事人於審
    判程序同意作為證據，法院審酌該言詞陳述或書面陳述作成
    時之情形，認為適當者，亦得為證據。」被告乙○○於本件
    原審審理時詢問是否同意將馬偕紀念醫院上開診斷書作為證
    據使用，並闡明該證據使用之法律上之效果後同意為證據使
    用（見原審94年8月10日審判筆錄），而審酌上開診斷書，
    自外部觀之，乃醫師基於專業知識所作成，且未敘述案發經
    過、肇事者何人等事實，而具有相當之中立性，是其作成過
    程並無不適當之情形；又對於「被害人曾因本案案發當時受
    有前開傷害」之待證事實，具有相當之關聯性，既經檢察官
    、被告同意作為證據使用，且無任何不適當作為證據之情形
    ，即可證明被害人甲○○於93年5月12日案發受有傷害，並
    急診送醫之事實。是故，該診斷書亦可為認定被告乙○○於
    93 年5月12日帶人至被害人店裡，毆傷、恐嚇被害人，使被
    害人心生畏怖，致生危害於安全之犯行之佐證。
  (五)公訴人另提出現場照片五禎，以證明案發現場之情形。惟查
    偵查卷內之現場照片五禎（見94年偵字第4014號卷第22-24
    頁），僅係現場燈光照明部分及店內酒品之擺設，並無法認
    定甲○○曾遭被告恐嚇，及店內之監視錄影帶曾遭被告搶奪
    等情（毀損部分未經證人甲○○提出告訴），況證人甲○○
    亦表示該照片已是現場處理過後始為拍攝之照片（見原審卷
    第51頁背面），是上開照片並無法作為對本件被告乙○○有
    利或不利之證據，併予敘明。
  (六)綜上，本件事證明確，被告乙○○恐嚇被害人，使被害人心
    生畏怖，致生危害於安全，及搶奪監視錄影帶之犯行，堪以
    認定，應予依法論科。
二、論罪科刑部分：
  (一)按「行為後法律有變更者，適用行為時之法律。但行為後之
    法律有利於行為人者，適用最有利於行為人之法律。」，刑
    法第2條第1項訂有明文。被告行為後，刑法部分條文於94年
    2月2日修正公布，並於95年7月1日施行。其中，修正後刑法
    刪除原刑法第56條連續犯之規定，此刪除雖非犯罪構成要件
    之變更，但顯已影響行為人刑罰之法律效果，自屬法律有變
    更。本件被告乙○○所犯連續二次恐嚇危害安全犯行（詳後
    述），依修正前即行為時法之規定，應論以連續一罪，依修
    正後之刑法，則所犯連續二次恐嚇危害安全犯行，應依數罪
    併罰之規定分論併罰。依新法第2條第1項規定，比較新、舊
    法結果，適用行為時法律即舊法論以連續犯較有利於被告（
    最高法院95年第8次刑事庭會議決議參照）。因此，本件應
    適用行為時即修正前刑法之規定。
  (二)核被告乙○○所為係犯有刑法第305條恐嚇危安罪及同法第
    325條第1項之搶奪罪，其第二次（即93年5月12日所犯）恐
    嚇犯行及搶奪犯行，均與姓名年籍不詳之數男子有犯意聯絡
    及行為分擔，為共同正犯；被告乙○○二次恐嚇犯行，時間
    緊接，犯罪構成要件相同，依行為時刑法第56條以連續犯論
    處之。又被告乙○○搶奪監視錄影帶之犯行，係因恐監視錄
    影帶經執行後，有被告乙○○等人恐嚇危害安全犯行過程之
    紀錄，而另基於共同意圖為自己不法所有之目的，趁店中人
    員及甲○○未及反應之際，搶奪店中之監視錄影帶。此部分
    之搶奪犯行與被告所犯恐嚇之犯行，犯意個別，罪名不同，
    並無方法、目的或原因、結果之牽連關係，應分論併罰之。
  (三)查被告乙○○於警詢與檢訊之供述，與被害人甲○○於檢訊
    與原審中之供述相符，並有馬偕紀念醫院所出具之診斷書附
    卷可佐，已如前述。原審未審及此遽為被告無罪之諭知，尚
    有未洽，公訴人上訴意旨以原審以證人甲○○於偵查中之供
    述，無證據能力，及被害人甲○○指稱被告乙○○於本案案
    發時出言稱：「店別想再開了。」被告辯稱係指：「我們的
    店」，認定事實與經驗法則不符，指摘原判決諭知被告無罪
    不當，為有理由，應由本院將原判決撤銷改判。爰審酌被告
    素行不佳，經他人催討債務竟態度惡劣，率眾出言恐嚇、傷
    害他人身體、毀損他人財物，行徑囂張，對於默守法治、安
    居樂業之百姓而言，危害甚鉅，暨其犯罪之動機、目的、手
    段及犯罪後態度等一切情狀，量處如主文所示之刑，以示懲
    戒。
據上論斷，應依刑事訴訟法第369條第1項前段、第364條、第299
條第1項前段，刑法第2條第1項，行為時刑法第56條、第51條第
5款、第325條第1項、第305條、第28條，判決如主文。
本案經檢察官周志榮到庭執行職務。
中    華    民    國    95    年    12    月    29    日
                  刑事第四庭審判長法  官  蔡秀雄
                                  法  官  周煙平
                                  法  官  沈宜生
以上正本證明與原本無異。
搶奪罪部分如不服本判決應於收受送達後十日內向本院提出上訴
書狀，其未敘述上訴之理由者並得於提起上訴後十日內向本院補
提理由書（均須按他造當事人之人數附繕本）。
恐嚇危害安全罪部分不得上訴。
                                  書記官  陳雅加
中    華    民    國    96    年    1     月    4     日
附錄：本案論罪科刑法條全文
刑法第325條
意圖為自己或第三人不法之所有，而搶奪他人之動產者，處六月
以上五年以下有期徒刑。
因而致人於死者，處無期徒刑或七年以上有期徒刑，致重傷者，
處三年以上十年以下有期徒刑。
第一項之未遂犯罰之。
刑法第305條
以加害生命、身體、自由、名譽、財產之事，恐嚇他人致生危害
於安全者，處二年以下有期徒刑、拘役或三百元以下罰金。


司法院資訊處製作；財團法人民間司法改革基金會備份。
